最高法院刑事判決
                                   111年度台上字第4132號
上  訴  人  許賀年                     
選任辯護人  洪俊誠律師
上列上訴人因妨害性自主案件，不服臺灣高等法院臺中分院中華
民國111年5月31日第二審判決（111年度侵上訴字第43號，起訴
案號：臺灣臺中地方檢察署109年度偵字第22673號），提起上訴
，本院判決如下：
    主  文
上訴駁回。
    理  由
一、按刑事訴訟法第377條規定：上訴於第三審法院，非以判決
    違背法令為理由，不得為之。是提起第三審上訴，應以原判
    決違背法令為理由，係屬法定要件。如果上訴理由書狀並非
    依據卷內訴訟資料，具體指摘原判決不適用何種法則或如何
    適用不當，或所指摘原判決違法情事，顯與法律規定得為第
    三審上訴理由之違法情形不相適合時，均應認其上訴為違背
    法律上之程式，予以駁回。
二、本件原判決綜合全案證據資料，認定上訴人許賀年有其事實
    欄所載利用駕駛供不特定殘障人士運輸之小型復康巴士之機
    會，對身體障礙、心智缺陷之被害人A女（原判決代號AB000
    -A109176，人別資料詳卷）為強制猥褻之犯行，因而撤銷第
    一審關於有罪部分之科刑判決，改判仍論處上訴人利用駕駛
    供不特定人運輸之交通工具之機會，對身體障礙、心智缺陷
    之人強制猥褻罪刑，已詳述其認定事實所憑證據及認定之理
    由。
三、證據之取捨及事實之認定，均為事實審法院之職權，倘其採
    證認事並未違背證據法則，自不得任意指為違法而執為適法
    之第三審上訴理由。原判決依憑上訴人於原審之自白，並佐
    以證人A女不利於上訴人之指證，以及證人B女（原判決代號
    AB000-A109176A，人別資料詳卷）、A男（原判決代號AB000
    -A109176B，人別資料詳卷）、林玟靜、洪銘毅、郭鄭環蓮
    、陳麗惠、羅紹強等人之證詞，復參酌童綜合醫療社團法人
    童綜合醫院函附A女病歷資料、中國醫藥大學附設醫院函附
    精神鑑定報告書暨修正後鑑定報告書、光田醫療社團法人光
    田綜合醫院受理疑似性侵害事件驗傷診斷書、復康巴士民國
    109年4月15日派車單、路線圖、行車紀錄表、案發現場照片
    、案發復康巴士車內外照片、復康巴士行車紀錄器檔案資料
    擷取畫面、復康巴士至案發現場沿途監視器錄影畫面翻拍照
    片、A男與A女以通訊軟體「LINE」對話紀錄等證據資料（詳
    如原判決理由所載），認上訴人之自白與事實相符，而據以
    認定上訴人有本件利用駕駛供不特定人運輸之交通工具之機
    會，對身體障礙、心智缺陷之A女強制猥褻犯行，已詳敘其
    採證認事之理由，核其論斷與證據法則無違。而原判決就上
    訴人本件犯行，係以上述A女等人之證詞，及精神鑑定報告
    書、病歷資料、復康巴士派車單、行車紀錄器檔案資料擷取
    畫面、監視器錄影畫面翻拍照片等證據，作為上訴人上揭自
    白之補強證據，並以該補強證據與上訴人之自白相互利用，
    使犯罪事實獲得確信，要非僅憑上訴人之自白，即為上訴人
    不利認定。尤以上訴人於原審準備程序及審判程序均未提出
    否認犯罪之辯解，卻於法律審之本院爭執相關證據之證明力
    ，並改稱其並未違反A女之意願，或利用A女身體障礙、心智
    缺陷為猥褻行為云云，而據以指摘原判決違法，自非適法之
    第三審上訴理由。
四、刑法第224條強制猥褻罪之成立，係以行為人對於被害人施
    加強暴、脅迫、恐嚇、催眠術或其他違反其意願之方法，為
    其要件，且所稱「強暴」，係指以有形之暴力行為強加諸被
    害人之身體，以抑制其行動自由而言。原判決綜合卷內A女
    不利於上訴人之指證等相關證據資料，認定上訴人有本件強
    制猥褻之事實，而原判決依其認定之事實，於理由內敘明：
    上訴人不顧A女以手推打反抗與尖叫表示不要，仍以手掀開A
    女上衣，強行撫摸及親吻A女胸部等情，業據A女於警詢、偵
    查及第一審證述屬實，上訴人利用與A女在復康巴士內獨處
    機會，對A女強行撫摸及親吻A女胸部行為，係屬強暴行為。
    而其明知A女為身體障礙、心智缺陷之人，且係利用駕駛復
    康巴士供不特定人運輸之交通工具之機會於運送路途中實施
    ，認上訴人犯刑法第224條之強制猥褻罪，而有同法第222條
    第1項第3款、第6款之情形，因而論以刑法第224條之1利用
    駕駛供不特定人運輸之交通工具之機會，對身體障礙、心智
    缺陷之人犯強制猥褻罪。核其所為之論斷，於法尚無不合。
    上訴意旨謂上訴人行為僅成立乘機猥褻罪，抑或強制猥褻罪
    、利用權勢猥褻罪云云，而據以指摘原判決論斷不當，依上
    述說明，亦非合法之上訴第三審理由。
五、量刑輕重及是否宣告緩刑，均屬事實審法院得依職權裁量之
    事項，苟於量刑時，已以行為人之責任為基礎，並斟酌刑法
    第57條各款所列情狀，而未逾越法定刑範圍，又未濫用其職
    權，縱未宣告緩刑，均不能任意指為違法而執為適法之第三
    審上訴理由。而刑法第59條之酌量減輕其刑，必其犯罪情狀
    確可憫恕，在客觀上足以引起一般人之同情，認為即予以宣
    告法定最低度刑，猶嫌過重者，始有其適用。原判決就上訴
    人所為本件犯行，如何在客觀上不足引起一般人同情，並無
    情輕法重之情形，因而未適用刑法第59條規定酌減其刑等情
    ，核其論斷，於法並無不合。且原判決關於量刑部分，已具
    體敘明如何以上訴人之責任為基礎，依刑法第57條所列各款
    事項而為量刑（包括上訴人於原審已坦承犯行，且與被害人
    達成和解之犯後態度），並以第一審未及審酌上訴人於原審
    已坦承犯行，因而撤銷第一審判決，量處較第一審判決為輕
    之刑，經核既未逾越法定刑範圍，亦無顯然失當或違反公平
    、比例及罪刑相當原則之情形，且已說明上訴人所為本件犯
    行既經量處有期徒刑3年4月，核與刑法第74條第1項所規定
    必須「受2年以下有期徒刑、拘役或罰金之宣告」者，始得
    諭知緩刑之要件不合等旨，是原判決未宣告緩刑，於法尚屬
    無違，並無濫用自由裁量權限之情形。上訴意旨徒憑己見，
    謂原判決未適用刑法第59條減輕其刑之規定為不當，且上訴
    人年邁罹癌，犯後已與被害人達成和解並履行完畢，原判決
    量刑及未宣告緩刑均不當云云，而據以指摘原判決違法，同
    非適法之第三審上訴理由。
六、其餘上訴意旨，經核亦係就原審採證、認事職權之適法行使
    ，及原判決已明確論斷說明之事項，任意指摘為違法，或單
    純為事實上之爭執，暨其他不影響於判決結果之枝節問題，
    漫事爭論，難認已符合首揭法定之第三審上訴要件，依上說
    明，本件上訴為違背法律上之程式，應予以駁回。
據上論結，應依刑事訴訟法第395條前段，判決如主文。
中　　華　　民　　國　　111 　年　　10　　月　　27　　日
                  刑事第三庭審判長法　官  徐  昌  錦
                                  法　官  林  恆  吉
                                  法　官  江  翠  萍
                                  法　官  侯  廷  昌
                                  法　官  林  海  祥
本件正本證明與原本無異
                                  書記官
中　　華　　民　　國　　111 　年　　11　　月　　2 　　日